最高法院刑事判決　　　　　　九十四年度台上字第二００四號
　　上　訴　人　甲○○
　　　　　　　　　　　　130.
　　選任辯護人　李淑妃律師
上列上訴人因公共危險案件，不服台灣高等法院高雄分院中華民
國九十四年二月十四日第二審判決（九十三年度上訴字第一三四
二號，起訴案號：台灣高雄地方法院檢察署九十三年度偵字第八
七０一號），提起上訴，本院判決如下：
    主  文
上訴駁回。
    理  由
按刑事訴訟法第三百七十七條規定，上訴於第三審法院，非以判
決違背法令為理由，不得為之。是提起第三審上訴，應以原判決
違背法令為理由，係屬法定要件。如果上訴理由狀並未依據卷內
訴訟資料，具體指摘原判決不適用何種法則或如何適用不當，或
所指摘原判決違法情事，顯與法律規定得為第三審上訴理由之違
法情形，不相適合時，均應認其上訴為違背法律上之程式，予以
駁回。本件原判決綜合調查證據之結果，認上訴人甲○○犯有刑
法第一百七十三條第三項第一項放火燒燬現供人使用之住宅未遂
罪之事實，因而撤銷第一審之科刑判決，改判論上訴人以上開罪
名，並以上訴人為未遂犯，依刑法第二十六條前段規定減輕其刑
後，量處有期徒刑肆年，已詳認定犯罪事實之依據及憑以認定
之理由，並對上訴人否認放火之辯詞，如何不足採信，亦已依據
卷內資料予以指駁及說明，從形式上觀察，原判決並無違背法令
情形。按事實之認定及證據之取捨，乃屬事實審法院之職權。證
人等所為供述及合法調查所得之證據，何者為可採，事實審法院
本得參酌其他相關證據為自由之判斷，苟無違反經驗法則或論理
法則，自難指為違法。原判決依憑上訴人於警詢及一審偵審時之
部分自白，被害人洪勝義及證人劉世惠、張簡新趙、吳應宗於警
詢或偵審時之指訴及供證，如原判決理由一、(二)、(三)、(五)、(六)所
列各項證據，及其他調查證據取捨之結果，認定上訴人確有本件
犯行，摒棄不採上訴人所為有利之辯詞，經核其證據之取捨及證
明力之判斷於法均無不合。上訴意旨謂：洪勝義先證稱目睹上訴
人將汽油潑灑於其住宅門前地上，嗣改稱地上之汽油係因傾倒而
流出；另自承案發當時有在室內抽煙，以前曾將煙頭往窗外丟。
劉世惠亦陳明未看見上訴人點火。而上訴人並未將汽油潑灑於洪
勝義住宅主體或騎樓物品之上，本件火災應係洪勝義將煙頭往窗
外丟，引燃傾倒於地上之汽油所致，上訴人委無放火犯行，原判
決仍論處罪刑，洵有未洽等語，係就原審已詳為調查論斷與說明
之事項，再為事實上之爭執，殊非適法之第三審上訴理由。又預
備行為與未遂犯之區別，以已未著手於犯罪行為之實行為認定標
準。所謂著手，即指犯人對於犯罪構成要件事實開始實行而言。
本件依原判決所認定之事實，上訴人將汽油自洪勝義住宅門前地
上潑灑，並手持打火機或以煙蒂點燃汽油，已密接於放火罪構成
要件之行為，顯已對於放火之犯罪構成要件事實開始實行，自屬
放火罪之著手，上訴人復執以爭論，要難謂為適法。再刑事訴訟
法第三百十條第二款規定，有罪之判決書，對於被告有利之證據
不採納者，固應說明其理由。惟其所謂對於被告有利之證據，係
指該證據客觀上對論罪科刑有所影響，且對被告有利，具有證據
評價之必要性者而言。倘該證據客觀上對論罪科刑並無影響，既
無為證據評價之必要，縱未在判決理由內加以說明，亦僅係行文
簡略而已。原判決既採取洪勝義及劉世惠不利上訴人之證詞，資
為論罪基礎，自係摒棄不採其有利部分，原判決未詳加說明其證
據取捨之心證理由，理由稍嫌闕漏，但尚不足生影響於判決主旨
。而刑事訴訟法第三百七十九條第十款所謂應於審判期日調查之
證據，必須該證據確與待證事實有重要關係，就其案情委有調查
之必要者而言。本件事證已臻明確，起火原因亦已詳加調查及說
明，原審未就洪勝義於案發時抽煙是否使用打火機，抽煙後煙蒂
如何處理，騎樓上物品究否為易燃物，已否燃燒，能否延燒至住
宅，汽油潑灑於地上何處及是否因地勢傾斜而流至騎樓等情，不
為無益之調查，仍不能指為調查未盡。另量刑之輕重，係屬事實
審法院得依職權自由裁量之事項，苟已斟酌刑法第五十七條各款
所列情狀，而未逾越法定刑度，不得遽指為違法。原判決就上訴
人犯罪情節，已在事實欄明白認定，及於理由欄詳加論斷，最後
明審酌其犯罪動機、目的、手段、智識程度、所生危害、犯後
否認犯行及與被害人平日關係等一切情狀，在法定刑範圍內，量
處有期徒刑肆年，已屬從輕，原判決雖未審酌上訴人已與洪勝義
和解之情狀，與判決主旨尚無所影響。至非違禁物沒收與否，審
理事實之法院，本有自由審酌之權。上訴人購買而未用盡之汽油
，並非違禁物，原判決未併予宣告沒收，依上說明，於法難謂有
違。此外，上訴人徒憑己意，對原審採證認事量刑職權之適法行
使及原判決理由已詳為論斷之事項，任意爭辯，核與法定上訴第
三審之形式要件不符，其上訴違背法律上之程式，應予駁回。
據上論結，應依刑事訴訟法第三百九十五條前段，判決如主文。
中　　華　　民　　國　九十四　年　　四　　月　二十一　日
                      最高法院刑事第四庭
                          審判長法官  謝　家　鶴
                                法官  洪　文　章
                                法官  花　滿　堂
                                法官  陳　世　淙
                                法官  洪　佳　濱
      本件正本證明與原本無異
                                      書  記  官
中　　華　　民　　國　九十四　年　　五　　月　　五　　日
                                                      V
